【裁判字號】    98,訴,2452
【裁判日期】    981124
【裁判案由】    損害賠償
【裁判全文】
臺灣臺中地方法院民事判決              98年度訴字第2452號
原      告  乙○○
                      14號
被      告  甲○○
                      （另案
上列原告因被告妨害名譽刑事案件，提起附帶民事訴訟（98年度
附民字第335號），經刑事庭移送民事庭審理，於民國98年11月1
0日言詞辯論終結，本院判決如下：
    主      文
被告應給付原告新臺幣萬元，及自民國九十八年十月十七日起
至清償日止，按週年利率百分之五計算之利息。
原告其餘之訴駁回。
訴訟費用由被告負擔十分之一，餘由原告負擔。
本判決原告勝訴部分得假執行。但被告如以新臺幣萬元為原告
預供擔保後，得免為假執行。
原告其餘假執行之聲請駁回。
    事實及理由
一、程序事項之說明：
    訴狀送達後，原告不得將原訴變更或追加他訴，但擴張或減
    縮應受判決事項之聲明者，不在此限，民事訴訟法第255條
    第1項第3款定有明文。本件原告於起訴時，其中賠償金額原
    係聲明請求被告應給付原告新臺幣（下同）1,000,000元，
    嗣於訴狀送達後，變更此部分之聲明為請求被告應給付500,
    000元，核其性質係為減縮應受判決事項之聲明，依前開規
    定，自屬適法。
二、兩造之主張：
  (一)原告起訴主張：被告於民國98年2月17日晚上19時30分許，
    騎乘機車沿臺中市○區○○路行駛，途經同路與正氣街口時
    ，因不滿原告駕車自正氣街左轉忠孝路後，即欲靠路邊停車
    ，擋住其去路，竟基於公然侮辱犯意，將機車騎乘至原告自
    小客車車前停放，公然對原告罵以「幹」、「幹你娘」等語
    ，而公然侮辱原告，使原告精神上痛苦而受有損害。又原告
    為大學畢業，自己經營公司從事資料庫管理，且為財團法人
    無力自保者團體協會之會長，每月收入約數萬元等。為此，
    爰依侵權行為之法律關係，請求被告賠償精神慰撫金500,00
    0元等語。並聲明：
    1.被告應給付原告500,000元，及自起訴狀繕本送達翌日即
      98年10月17日起至清償日止，按週年利率5%計算之利息。
    2.願供擔保為假執行之宣告。
  (二)被告則以：其當時並未辱罵原告，因原告轉彎嚇到被告，所
    以被告停下來想問原告是怎麼開車的，原告說要叫警察，被
    告也說好，被告不承認有罵原告。又被告為國小畢業，以前
    在開車，每月收入約2萬多元等語，資為抗辯。並聲明：
    1.原告之訴及假執行之聲請均駁回。
    2.如受不利之判決，願供擔保免為假執行。
三、得心證之理由：
  (一)原告主張被告有於98年2月17日晚上19時30分許，在臺中市
    ○區○○路、正氣街口，因不滿原告駕車自正氣街左轉忠孝
    路後，即欲靠路邊停車，擋住其去路，而基於公然侮辱犯意
    ，於停車後對原告罵以「幹」、「幹你娘」等語，而公然侮
    辱原告等事實，已據其於本院另案98年度易字第2142號妨害
    名譽刑事案件審理時陳述明確，且經證人鄭明倫於該案警詢
    及檢察官訊問時證述明確；而被告因公然侮辱原告行為，所
    涉公然侮辱罪，刑事部分亦經本院於98年8月19日以98年度
    易字第2142號刑事判決以公然侮辱人，處拘役20日，如易科
    罰金，以1,000元折算1日確定，有該案刑事判決在卷可查，
    且經本院調取該案全部卷宗核閱屬實。是被告確有於上揭時
    地，對原告為前揭言詞之公然侮辱行為之事實，堪以認定，
    被告辯稱並無辱罵原告等語，應不足採，堪信原告之主張為
    真實。
  (二)按因故意或過失，不法侵害他人之權利者，負損害賠償責任
    。不法侵害他人之身體、健康、名譽、自由、信用、隱私、
    貞操，或不法侵害其他人格法益而情節重大者，被害人雖非
    財產上之損害，亦得請求賠償相當之金額。民法第184第1項
    前段、第195條第1項前段分別定有明文。而名譽為人格之社
    會評價，名譽有無受侵害，應以社會上對其評價是否貶損以
    為斷。本件被告在前述臺中市○區○○路、正氣街口之公共
    場所，對原告為公然侮辱行為，顯已將足以毀損原告名譽之
    事散布於眾，而侵害原告之名譽，則原告之社會評價，即不
    免因而受有貶損，是原告自受有損害，被告對於原告因而所
    受之損害，應負賠償責任。而原告遭被告公然侮辱，精神上
    自有相當之痛苦，原告主張因被告之侵權行為致精神上蒙受
    痛苦，尚非無因，其請求被告賠償其所受非財產上之損害即
    精神慰撫金，洵屬有據。而精神慰撫金數額之酌定，應斟酌
    加害行為、兩造之身分、地位、家庭經濟能力，暨原告所受
    痛苦之程度等一切情狀。經本院審酌原告為大學畢業，自己
    經營公司從事資料庫管理，且為財團法人無力自保者團體協
    會之會長，每月收入約數萬元；被告為國小畢業，以前在開
    車，每月收入約2萬多元，現因毒品案件在押；業據兩造於
    本院言詞辯論時陳述明確。另兩造之財產狀況，原告名下有
    汽車及投資等約10萬餘元之財產；被告名下則有房屋1筆、
    土地2筆之財產，有本院依職權調取之稅務電子閘門財產調
    件明細表2件在卷足憑。而被告之侵權行為態樣係以言詞公
    然侮辱原告之情節，並兩造之身分、地位、經濟能力等一切
    情狀，認原告請求被告賠償精神慰撫金500,000元，應屬過
    高，應核減為30,000元為相當，故原告於此範圍內之慰撫金
    請求，尚屬適當，應予准許；逾此範圍之請求，即不相當，
    不應准許。
  (三)給付有確定期限者，債務人自期限屆滿時起，負遲延責任。
    給付無確定期限者，債務人於債權人得請求給付時，經其催
    告而未為給付，自受催告時起，負遲延責任。其經債權人起
    訴而送達訴狀，或依督促程序送達支付命令，或為其他相類
    之行為者，與催告有同一之效力。民法第229條第1項、第2
    項定有明文。又遲延之債務，以支付金錢為標的者，債權人
    得請求依法定利率計算之遲延利息。但約定利率較高者，仍
    從其約定利率。應付利息之債務，其利率未經約定，亦無法
    律可據者，週年利率為百分之五，民法第233條第1項、第20
    3條亦有明文。本件原告對被告之侵權行為債權，核屬無確
    定期限之給付，既經原告起訴而於98年10月16日送達訴狀，
    有送達證書可憑，被告迄未給付，當應負遲延責任。是原告
    請求自刑事附帶民事起訴狀繕本送達被告翌日即98年10月17
    日起，按週年利率5%計算之法定遲延利息，核無不合。
  (四)綜上所述，原告依侵權行為之法律關係，請求被告給付30,0
    00元，及自98年10月17日起至清償日止，按週年利率5%計算
    之利息，為有理由，應予准許。逾此部分之請求，為無理由
    ，應予駁回。
  (五)本件判決原告勝訴部分，所命給付之金額未逾五十萬元，應
    適用民事訴訟法第389條第1項第5款之規定，依職權宣告假
    執行；又被告陳明願供擔保免為假執行，經核並無不合，爰
    酌定相當擔保金額宣告之。至於原告敗訴部分，其假執行之
    聲請即無宣告之依據，應併予駁回。
四、本件事證已臻明確，兩造其餘攻擊防禦方法及所舉證據，經
    審酌結果，與本件判決結論均無影響，爰不一一論述，附此
    敘明。
五、據上論結，本件原告之訴為一部有理由，一部無理由，依民
    事訴訟法第79條、第389條第1項第5款、第392條第2項，判
    決如主文。
中    華    民    國    98    年    11    月    24    日
                  民事第三庭    法  官  林源森
以上正本係照原本作成。
如對本判決上訴，須於判決送達後20日內向本院提出上訴狀（須
附繕本）。
中    華    民    國    98    年    11    月    24    日
                                書記官  李國敬


司法院資訊處製作；財團法人民間司法改革基金會備份。
